【裁判字號】    96,親,129
【裁判日期】    970626
【裁判案由】    確認親子關係存在
【裁判全文】
臺灣臺北地方法院家事判決               96年度親字第129號
原      告  乙○○
代  理  人  張麗玉律師
被      告  甲○○
上列當事人間請求確認親子關係存在事件，本院於民國97年6 月
16日言詞辯論終結，判決如下：
    主      文
確認乙○○（男、民國○○年○月○日生、護照號碼：000000000
號）與甲○○（男、民國○○年○月○○日生、身分證統一編號：Ｚ
000000000號）之親子關係存在。
訴訟費用由被告負擔。
    事實及理由
一、原告主張：被告於民國61年間居美期間，與原告生母丙○○
    交往，原告生母丙○○自被告受胎於美國三藩市產下原告。
    被告嗣於82年間與訴外人鄭亞雲結婚，復於86年間離婚，原
    告未受婚生推定，兩造父子關係遲未能辦理戶籍登記，致原
    告之身分關係不明確，有以判決確認之必要，爰提起本件確
    認訴訟。並聲明如主文第1項所示。
二、被告則以：原告所述屬實，其有定期給付原告生母有關原告
    之學費、生活費及扶養費，自幼即撫育原告。
三、按現行民事訴訟法中親子關係事件之規定，雖未定有確認親
    子關係訴訟之類型，但親子關係存否，不僅涉及相關當事人
    身分關係之確定，同時對於例如親權、扶養、法定代理甚至
    繼承等法律關係之成立或存在與否，皆產生重要之關連，是
    以親子關係存在與否之確定，所牽涉者並非僅係單純之法律
    事實，同時本類訴訟之標的即為身分上法律關係存否之確認
    ，因而向來學說及實務上之見解皆承認親子間身分關係可以
    作為確認訴訟之標的（楊建華著「民事訴訟法要論」第475
    頁，最高法院23年度上字第3973號判例、最高法院62年度第
    3 次民庭庭推總會決議（8）參照）。又按民事訴訟法第247
    條所謂即受確認判決之法律上利益，係指因法律關係之存否
    不明確，致原告在私法上之地位有受侵害之危險，而此項危
    險得以對於被告之確認判決除去之者而言，最高法院42年台
    上字第1031號著有判例。原告主張被告為其生父，然未受婚
    生推定，戶籍亦無此登記，實已對原告之權利義務有所影響
    ，亦即原告在私法上之地位因此有受侵害之危險，自得提起
    確認親子關係之訴，以除去及確認私法上身分地位不安之狀
    態，應認原告提起本件訴訟有即受確認判決之法律上利益。
四、又按非婚生子女除經生父認領或視同認領外，與其生父在法
    律上不生父子關係，不得提起確認父子關係成立之訴，業經
    最高法院43年台上字第1180號著有判例。又按非婚生子女經
    生父撫育者，視為認領，民法第1065條第1項之規定。本件
    被告自承自幼即撫育原告 (見本院97年5月8日言詞辯論筆錄
    )，視為認領，依上說明，原告自得對之提起本件確認之訴
    。
五、經查，原告主張其生母丙○○自被告受胎於62年2月6日產下
    原告之情，業經其提出戶籍謄本、中國民國外僑居留證、經
    認證之美國亞利桑那州出生證明影本在卷可憑、並為被告所
    不爭執。又查，本件兩造親子關係概率值為99.00000000000
    0%，依STR-DNA位點之分析結果，其間親子關係確定率為
    99.99%，被告確為原告之親生父親之事實，有臺北市立聯合
    醫院仁愛院區第002792號親子鑑定報告在卷可稽。從而，原
    告提起本件確認兩造間親子關係之訴，為有理由，應予准許
    。
四、訴訟費用負擔之依據：民事訴訟法第78條。
中    華    民    國    97    年    6    月    26    日
                  家事庭法  官  李莉苓
以上正本係照原本作成。
如對本判決上訴，須於判決送達後20日之不變期間內，向本院提
出上訴狀。
中    華    民    國    97    年    7     月    1     日
                        書記官  廖素芳


司法院資訊處製作；財團法人民間司法改革基金會備份。
